【裁判字號】    99,抗,1967
【裁判日期】    991231
【裁判案由】    訴之追加
【裁判全文】
臺灣高等法院民事裁定                  99年度抗字第1967號
抗  告  人  文心大街社區管理委員會
法定代理人  游鳳嬌
上列抗告人因與相對人周建吉、林麗輝、張安慶間關於侵權行為
損害賠償訴之追加事件，對於中華民國99年11月12日臺灣板橋地
方法院99年度重訴字第385號所為裁定提起抗告，本院裁定如下
：
    主  文
原裁定廢棄。
    理  由
一、本件抗告意旨略以：同案被告呂豊五(下稱呂豊五)係另同案
    被告聯安保全股份有限公司（下稱聯安公司)、 鼎積公寓大
    廈管理維護股份有限公司（下稱鼎積公司）之受僱人，指派
    於抗告人社區擔任總幹事，負責保全、代收管理費等工作，
    除多次侵占所收取之管理費，偽造文心大街社區金融帳戶存
    摺內頁交易明細表外，尚有多次直接持提款單向文心大街社
    區金融帳戶不法提領現金及提領現金轉匯款項，而相對人周
    建吉、林麗輝、張安慶等3人先前曾擔任抗告人管理委員會
    之主任委員，分別於移交時有存款餘額不清之情形，其中相
    對人林麗輝利用職務權限，配合協助提款單完成用印手續，
    幫助呂豊五每月自文心大街社區金融帳戶超領新臺幣(下同)
    2萬元；相對人周建吉亦以同一方式，多次幫助呂豊五自文
    心大街社區金融帳戶提領現金共計96萬元；相對人張安慶則
    消極處理社區金融帳戶印鑑變更手續，致文心大街社區金融
    帳戶遭提領8萬1,770元現金，受有損害，相對人等3人均為
    共同侵權行為人，抗告人乃於原法院追加相對人等3人為共
    同被告，請求渠等3人應與聯安公司、鼎積公司、呂豊五連
    帶給付抗告人6,17萬4,160元及自起訴狀繕本送達翌日起至
    清償日止，按年息5%計算之利息。詎原法院竟以呂豊五所犯
    業務侵占罪之刑事判決並未認定相對人等3人係共同侵權行
    為人，因認抗告人不得追加相對人等3人為共同被告，而駁
    回抗告人之追加之訴。抗告人不服，提起抗告，請求廢棄原
    裁定等語。
二、按刑事庭移送民事庭之附帶民事訴訟，僅移送前之訴訟行為
    準用關於刑事訴訟之規定，移送於民事庭後，即應適用民事
    訴訟法之規定，此觀刑事訴訟法第490條之規定自明。是附
    帶民事訴訟經移送於民事庭後，如有符合民事訴訟法第255
    條規定之要件，尚非不得為訴之變更、追加(司法院院字第
    1952號解釋意旨、最高法院76年台上字第781號判例意旨參
    照)。經查：抗告人係於呂豊五被訴業務侵占罪之刑事訴訟
    程序，提起附帶民事訴訟，請求呂豊五及其僱用人即聯安公
    司、鼎積公司應連帶賠償6,17萬4,160元及法定遲延利息，
    經刑事庭裁定移送於原法院民事庭後，抗告人具狀追加相對
    人等3人為共同被告，此有原法院99年度重附民字第3號刑事
    附帶民事訴訟裁定1件、原法院99年7月26日追加被告狀影本
    在卷可稽(依序見原審影印卷第4頁、第42頁至44頁)，可見
    刑事附帶民事訴訟之被告僅為聯安公司、鼎積公司、呂豊五
    等3人，抗告人係於附帶民事訴訟移送於民事庭後，始追加
    相對人等3人為共同被告，則相對人等3人並非抗告人於附帶
    民事訴訟所主張之共同加害人，至為灼然。揆諸前開說明，
    抗告人既於附帶民事訴訟移送於民事庭後，始追加相對人等
    3人為共同被告，即應適用民事訴訟法規定，調查、審認是
    否符合同法第255條規定之要件，作為准、駁抗告人所提追
    加之訴之依據。原法院遽以呂豊五所涉業務侵占罪之刑事判
    決並未認定相對人周建吉、林麗輝、張安慶等3人係共同侵
    權行為人，而認抗告人不得於原法院民事庭審理時追加相對
    人等3人為共同被告，尚有未合。抗告意旨指摘原裁定不當
    ，聲明廢棄，為有理由。自應由本院廢棄原裁定，並發回原
    法院另為調查、審認而為適法之處理，以臻妥適。
三、據上論結，本件抗告為有理由，爰裁定如主文。
中    華    民    國    99    年    12    月    31    日
                    民事第十九庭
                        審判長法  官  魏麗娟
                              法  官  李媛媛
                              法  官  吳麗惠
正本係照原本作成。
本裁定除以適用法規顯有錯誤為理由外，不得再抗告。如提起再
抗告，應於收受後10日內委任律師為代理人向本院提出再抗告狀
。並繳納再抗告費新台幣１千元。
中    華    民    國   100    年    1     月    3     日
                              書記官  吳碧玲

司法院資訊處製作；財團法人民間司法改革基金會備份。
